臺灣桃園地方法院刑事判決　　　　　　　100年度易字第255號
公　訴　人　臺灣桃園地方法院檢察署檢察官
被　　　告　蔡天勝
上列被告因詐欺案件，經檢察官提起公訴（99年度偵緝字第1508
號、99年度偵字第23571 號、99年度偵字第28282 號），本院判
決如下：
    主  文
蔡天勝幫助意圖為自己不法之所有，以詐術使人將本人之物交付
，處有期徒刑肆月，如易科罰金，以新臺幣貳仟元折算壹日。
    事  實
一、蔡天勝明知申辦行動電話門號使用係輕而易舉之事，一般人
    無故取得無親誼關係之第三人行動電話門號使用之行徑常與
    犯罪之需要密切相關，見有非親非故之人不以自己名義申辦
    門號，反以出價蒐購或借用之方式向他人蒐集行動電話門號
    供己使用者，衡情當能預見該蒐集門號者之目的，顯意在避
    免遭人以調閱申辦人資料之方式循線查得真實身分，故以該
    門號所為之通話內容，恐係事涉不法犯罪行為，惟仍以縱若
    有人持該行動電話門號作為犯罪聯繫工具使用亦不違反其本
    意，而基於幫助他人詐欺取財之不確定故意，於民國99年3
    月11日前之同月某日，將其申辦之臺灣大哥大行動電話門號
    0000000000號而取得之SIM 卡1 枚，及以其申辦之威寶電信
    行動電話門號0000000000號而取得之SIM 卡1 枚，同時交付
    某真實姓名年籍不詳之詐欺集團成員俾供其SIM 卡為彼利用
    。該詐欺集團之成員既取得蔡天勝交付使用之行動電話門號
    ，旋基於共同意圖為自己不法所有之詐欺犯意聯絡，在報紙
    刊登申辦小額信貸、代辦貸款、應徵電腦遊戲高手業務員、
    電話聊天員等內容廣告，並於廣告內容留以前開蔡天勝交付
    之0000000000號、0000000000號之行動電話門號，憑以為集
    團成員與提供帳戶金融卡者聯絡用之人頭電話，用以順利取
    得人頭帳戶，遂行足以躲避偵查機關查緝之詐欺取財犯行：
  (一)潘靖文瀏覽詐欺集團成員刊登在自由時報「申辦小額信貸/
    額度10至20萬元/0000000000 」廣告後，即撥打該廣告刊登
    之聯絡電話即蔡天勝交付之0000000000行動電話門號，詐欺
    集團成員真實姓名年籍不詳自稱「陳先生」者持該行動電話
    門號，予以指示，潘靖文遂於99年3 月11日下午3 時許，在
    新北市蘆洲區三民公園，將其申設如附表一所示臺灣中小企
    業銀行五股分行帳號000-00000000000 號帳戶存摺影本、金
    融卡及密碼，交付詐欺集團成員，並告以密碼，以此方式將
    前開帳戶金融卡等物交付詐欺集團使用。於取得該帳戶金融
    卡等物及獲知密碼後，集團成員承前共同意圖為自己不法所
    有之詐欺犯意聯絡，於99年3 月間，在露天拍賣網站，刊登
    欲販售WII 遊戲機、液晶電視、腳踏車、手機、筆記型電腦
    等不實訊息云云，致陳志元、胡智欽、莊英裕、許增奎、鍾
    傑光分於不同時、地上網瀏覽時，均信以為真，陷於錯誤，
    分別於如附表一所示之時間、地點以轉帳匯款方式付款如附
    表一所示金額，至如附表一所示潘靖文交付使用之臺灣中小
    企業銀行五股分行帳戶內，惟均遲遲不獲貨品交付，發覺有
    異，始知受騙上當，各報警處理查知前情，惟所匯款項，均
    已遭集團成員提領一空。
  (二)楊英志於99年3 月13日瀏覽詐欺集團成員刊登在報紙「代辦
    貸款」廣告後，即撥打廣告刊登之聯絡電話即蔡天勝交付之
    0000000000行動電話門號，詐欺集團成員真實姓名年籍不詳
    綽號「陳先生」者持該行動電話門號，予以指示，楊英志遂
    於同日下午5 時許，在新北市○○區○○路6 之2 號前，將
    其申設如附表二所示土地銀行文山分行帳號000-0000000000
    00號帳戶存摺影本、金融卡等物，交付詐欺集團成員，並告
    以密碼，以此方式將該帳戶金融卡等物交付詐欺集團使用。
    於取得該帳戶金融卡等物及獲知密碼後，集團成員承前共同
    意圖為自己不法所有之詐欺犯意聯絡，分別於附表二所示時
    間，去電邱柏翰、陳佑翔，稱渠前有網路購物，佯稱因故誤
    設定為分期付款之付款方式，請渠依指示前往自動櫃員機操
    作，以取消分期付款云云，致邱柏翰、陳佑翔均信以為真，
    陷於錯誤，並於如附表二所示時間、地點轉帳匯款如附表二
    所示金額，至如附表二所示楊英志交付使用之土地銀行文山
    分行帳戶內，嗣經邱柏翰、陳佑翔均發覺有異，驚覺上當受
    騙，各報警處理查知前情，惟所匯款項，均已遭集團成員提
    領一空。
  (三)陳冠廷於99年3 月23日瀏覽詐欺集團成員刊登在自由時報「
    應徵電腦遊戲高手業務員/0000000000 」廣告後，即撥打廣
    告刊登之聯絡電話即蔡天勝交付之0000000000行動電話門號
    ，詐欺集團成員真實姓名年籍不詳之成年女子持該行動電話
    門號，予以指示，陳冠廷遂於同年月23日上午8 時許，前往
    高雄市○○區○○路空軍一號貨運公司，將其申設如附表三
    所示中華郵政股份有限公司高雄三塊厝郵局帳號000-000000
    00000009號帳戶金融卡及存摺，託運至新竹站交付予指定受
    貨人，並告知密碼，以此方式將該帳戶金融卡等物交付詐欺
    集團使用。於取得該帳戶金融卡等物及獲知密碼後，集團成
    員承前共同意圖為自己不法所有之詐欺犯意聯絡，於如附表
    三所示時間，去電楊國霖，稱渠前有網路購物，佯稱因故誤
    設定為分期付款之付款方式，請依指示前往自動櫃員機操作
    ，以取消分期付款云云，致楊國霖信以為真，陷於錯誤，並
    於如附表三所示時間、地點轉帳匯款如附表三所示金額，至
    如附表三所示陳冠廷申設之郵局帳戶內，嗣楊國霖發覺有異
    ，驚覺受騙上當，報警處理查知前情，惟所匯款項，已遭集
    團成員提領一空。
  (四)陳明慧於99年3 月16日瀏覽詐欺集團成員刊登在自由時報「
    電話聊天員/ 聲音甜美無經驗可可在家上班/0000000000 」
    廣告後，即撥打廣告刊登之聯絡電話即蔡天勝交付之000000
    0000行動電話門號，詐欺集團成員真實姓名年籍不詳之成年
    女子自稱「江小姐」者持該行動電話門號，予以指示，陳明
    慧遂於同日在其新北市○○區○○路694 巷120 號3 樓住處
    樓下，將其申設如附表四所示第一商業銀行丹鳳分行帳號
    000-00000000000 號帳戶存摺、金融卡，交付到府收件之詐
    欺集團成員，並告知密碼，以此方式將該帳戶金融卡等物交
    付詐欺集團使用。於取得該帳戶金融卡等物及獲知密碼，集
    團成員承前共同意圖為自己不法所有之詐欺犯意聯絡，於99
    年3 月間，上網刊登有意援交之不實訊息，致施啟雄於翌日
    （17）日凌晨0 時30分許，在彰化縣鹿港鎮○○路58號二段
    上網瀏覽援交訊息，信以為真，陷於錯誤，並於如附表四所
    示時間、地點轉帳匯款如附表四所示金額，至如附表四所示
    陳明慧申設之第一商業銀行丹鳳分行帳戶內，嗣施啟雄發覺
    有異，驚覺受騙上當，報警處理查知前情，惟所匯款項，已
    遭集團成員提領一空。
二、案經高雄市政府警察局左營分局報告暨新北市政府警察局新
    店分局、彰化縣警察局鹿港分局報由臺灣板橋地方法院檢察
    署呈請臺灣高等法院檢察署檢察長令轉及臺北市政府警察局
    文山第二分局報由臺灣屏東地方法院檢察署呈請臺灣高等檢
    察署檢察長令轉臺灣桃園地方法院檢察署檢察官偵查起訴。
    理  由
一、按被告以外之人於審判外之言詞或書面陳述，除法律有規定
    者外，不得作為證據。惟被告以外之人於審判外之陳述，經
    當事人於審判程序同意作為證據，法院審酌該言詞陳述或書
    面陳述作成時之情況，認為適當者，亦得為證據。當事人、
    代理人或辯護人於法院調查證據時，知有第159 條第1 項不
    得為證據之情形，而未於言詞辯論終結前聲明異議者，視為
    有前項之同意，刑事訴訟法第159 條第1 項、第159 條之5
    第1 項、第2 項分別定有明文。查卷附據以認定被告蔡天勝
    犯罪事實有無之屬傳聞證據之證據能力，當事人於本院審判
    中均同意作為證據，本院審酌各該證據查無有何違反法定程
    序取得之情形，亦無顯有不可信與不得作為證據等情，因認
    為適當，故均有證據能力，合先敘明。
二、訊據被告蔡天勝固坦承確有分別向臺灣大哥大股份有限公司
    、威寶電信股份有限公司申辦易付卡門號為如事實欄所示之
    門號0000000000號、0000000000號之事實，然矢口否認有何
    幫助詐欺取財犯行，辯稱：我有申辦門號0000000000號，之
    後將卡片放在褲子裡，然後借給我不認識的人，他說他會還
    我，但沒還，我不知道他後來跑到哪裡，之後我再申辦門號
    0000000000號，我將卡片放在褲子裡，我邊騎車邊摸口袋，
    摸一摸，卡片就溜出去了，2 張卡片我都沒有打過，然後就
    借給不認識的人或是掉了，我不承認有犯幫助詐欺罪云云。
    經查：
  (一)詐欺集團成員有(1)於99年3 月間在露天拍賣網站，刊登欲販
    售WII 遊戲機、液晶電視、腳踏車、手機、筆記型電腦等不
    實訊息云云，致陳志元、胡智欽、莊英裕、許增奎、鍾傑光
    分於不同時、地上網瀏覽時，均信以為真，陷於錯誤，分別
    於附表一所示之時間、地點以轉帳匯款方式付款如附表一所
    示金額，至如附表一所示之臺灣中小企業銀行五股分行帳戶
    內；(2)於99年3 月13日，分別去電邱柏翰、陳佑翔，稱渠前
    有網路購物，佯稱因故誤設定為分期付款之付款方式，請依
    指示前往自動櫃員機操作，以取消分期付款云云，致邱柏翰
    、陳佑翔均信以為真，陷於錯誤，並於如附表二所示時間、
    地點轉帳匯款如附表二所示金額，至如附表二所示之土地銀
    行文山分行帳戶內；(3)於99年3 月23日，去電楊國霖，稱渠
    前有網路購物，佯稱因故誤設定為分期付款之付款方式，請
    依指示前往自動櫃員機操作，以取消分期付款云云，致楊國
    霖信以為真，陷於錯誤，並於如附表三所示時間、地點轉帳
    匯款如附表三所示金額，至如附表三所示之郵局帳戶內；(4)
    於99年3 月間，上網刊登有意援交之不實訊息，致施啟雄於
    翌日（17）日凌晨0 時30分許，在彰化縣鹿港鎮○○路58號
    二段上網瀏覽援交訊息，信以為真，陷於錯誤，並於如附表
    四所示時間、地點轉帳匯款如附表四所示金額，至如附表四
    所示之第一銀行丹鳳分行帳戶內。前開各人發覺有異，驚覺
    受騙上當，報警處理查知前情，惟所匯款項已遭集團成員提
    領一空之事實，有證人即被害人陳志元、胡智欽、莊英裕、
    許增奎、鍾傑光、邱柏翰、陳佑翔、楊國霖、施啟雄於警詢
    時證述為憑，是各該被害人遭詐欺集團成員詐欺得手之事實
    ，為堪認定，並(1)如附表一所示帳戶為潘靖文申設，潘靖文
    瀏覽詐欺集團成員刊登在自由時報「申辦小額信貸/ 額度10
    至20萬元/0000000000 」廣告後，撥打廣告刊登之門號0000
    000000號聯絡電話，為詐欺集團成員持該門號予以指示，遂
    於99年3 月11日下午3 時許，在新北市蘆洲區三民公園，將
    其申設如附表一所示帳戶存摺影本、金融卡及密碼，交付集
    團成員，並告以密碼，以此方式將該帳戶金融卡等物交付詐
    欺集團使用；(2)如附表二所示帳戶為楊英志申設，楊英志於
    99 年3月13日瀏覽詐欺集團成員刊登在報紙「代辦貸款」廣
    告後，即撥打廣告刊登之門號0000000000號聯絡電話，為詐
    欺集團成員真實姓名年籍不詳綽號「陳先生」者持該門號予
    以指示，遂於同日下午5 時許，在新北市○○區○○路6 之
    2 號前，將其申設如附表二所示帳戶存摺影本、金融卡等物
    ，交付集團成員，並告以密碼，以此方式將該帳戶金融卡等
    物交付詐欺集團使用；(3)如附表三所示帳戶為陳冠廷申設，
    陳冠廷於99年3 月23日瀏覽詐欺集團成員刊登在自由時報「
    應徵電腦遊戲高手業務員/0000000000 」廣告後，即撥打廣
    告刊登之門號0000000000號聯絡電話，為詐欺集團成員真實
    姓名年籍不詳之成年女子持該門號予以指示，陳冠廷遂於同
    年月23日上午8 時許，前往高雄市○○區○○路空軍一號貨
    運公司，將其申設如附表三所示帳戶金融卡及存摺交寄託運
    ，並告知密碼，以此方式將該帳戶金融卡等物交付詐欺集團
    使用，(4)如附表四所示帳戶為陳明慧申設，陳明慧於99年3
    月16日瀏覽詐欺集團成員刊登在自由時報「電話聊天員/ 聲
    音甜美無經驗可可在家上班/0000000000 」廣告後，即撥打
    廣告刊登之門號0000000000號聯絡電話，為詐欺集團成員真
    實姓名年籍不詳之成年女子自稱「江小姐」者持用該門號予
    以指示，陳明慧遂於同日在其新北市○○區○○路694 巷
    120 號3 樓住處樓下，將其申設如附表四所示帳戶存摺、金
    融卡，交付到府收件之集團成員，並告知密碼，以此方式將
    該帳戶金融卡等物交付詐欺集團使用之過程，亦有證人潘靖
    文、楊英志、陳冠廷、陳明惠於警詢及偵查時之證述在卷可
    證，是潘靖文等人撥打報載之詐欺集團聯絡電話0000000000
    號、0000000000號後，依集團成員指示將該帳戶金融卡等物
    交付詐欺集團使用，嗣經前開被害人匯款款帳入潘靖文等人
    之帳戶，集團成員持潘靖文等人交付使用之金融卡將被害人
    匯款款項予以提領之事實，亦可認定，及詐欺集團成員持之
    利用之0000000000號、0000000000號行動電話門號，前者係
    被告於98年2 月6 日在臺灣大哥大股份有限公司新屋中華特
    約服務中心申辦易付卡門號，後者係被告於99年1 月9 日前
    往威寶電信股份有限公司服務據點申辦行動電話易付卡門號
    之事實，亦有前者之臺灣大哥大預付卡申請書及通聯調閱查
    詢單各1 份、後者之通聯調閱查詢單1 份在卷可參（99年度
    偵字第16305 號卷第22頁至第24頁背面，99年度偵字第
    21635 號卷第12頁），復據被告坦認在卷，均堪認定。
  (二)訊據被告固以前開情詞置辯，然查其申辦門號0000000000號
    為詐欺集團利用之原因，據其於本院行準備程序時辯稱：我
    是將我臺灣大哥大門號SIM 卡借給別人，那個人我不認識他
    ，是在新屋鄉公車站，我就坐在那邊無聊，他跟我問路，他
    以為我要找工作，我本身每天都有在新屋鄉公車站，第2 次
    他就跟我借門號，他說他有急用，說過2 天會還給我，我想
    說電話先借給他，不知道他一拿就跑去哪裡云云（本院卷第
    31頁背面），若然，其申辦門號SIM 卡既遭不相識之人一借
    不還，直似遭人詐欺而受有財產損害，此等親身經驗、切身
    之痛核屬非比尋常，自當對於此一非比尋常親身體驗之切身
    之痛，記憶甚深、歷歷如繪，尚難須臾或忘，並應於驚覺可
    能遭詐欺後或報警處理，或向偵查機關申告，或立時向臺灣
    大哥大等電信公司申辦掛失，不惟防杜其行動電話門號遭人
    利用，或可藉此追回，方符人之常情，並為正辦，然查，實
    情係被告於交付門號0000000000號行動電話SIM 卡後未報警
    處理，亦未立時申辦掛失，有其供述在卷可憑（審易卷第50
    頁背面、本院卷第34頁背面），反係先於99年11月9 日偵查
    時辯稱：我沒有辦過0000000000號行動電話門號（99年度偵
    緝字第1508號卷第18頁），稱未曾申辦該支行動電話門號，
    彷彿該門號及SIM 卡為其申辦物品之事，不曾存在於其腦海
    般，再於同次偵查時辯稱：「（是否曾將行動電話門號SIM
    卡交給別人使用？）忘記了」（同上偵查卷第18頁），稱忘
    記有將該SIM 卡借予他人之事，不惟對於該門號於交付後遭
    陌生人一借不還之事，彷彿仍不曾存在於其腦海般，更一反
    人之常情，未藉此機會向職司犯罪偵查之檢察官陳述其SIM
    卡遭人一借不還而疑似遭詐欺之事，反將其出借SIM 卡一事
    予以隱瞞而未吐實，而於是次偵查時矢口否認稱：「我從來
    沒有將行動電話SIM 給別人，也沒有申請000000 0000 的電
    話」（同上偵查卷第19頁），基此，若非被告明知一己將
    0000000000號行動電話門號交付舉措係在助成不法之徒憑以
    利用之工具，係犯幫助詐欺取財罪，故而極力撇清、否認該
    門號原為其申辦，並否認有將該申辦門號交付他人使用，豈
    有其他原因？參以被告於99年11月9 日偵查時復辯稱：「我
    沒有申辦該支電話，但我皮包有掉過2 次」（同上偵查卷第
    41頁），仍稱門號可能為其遺失，對於其申辦門號遭不相熟
    之人一借不還之事仍無提及，直至檢察官請其簽寫姓名並提
    示前開臺灣大哥大預付卡申請書始願首肯該門號為其申辦（
    同上偵查卷第41頁），又辯稱：「（【提示預付卡申請書】
    是否為你去申請？）對，我去申請的，但我沒賣別人，我拿
    給我1 個朋友」（同上偵查卷第41頁），稱係將SIM 卡出借
    友人使用，經核與其於本院行準備程序時辯稱係將SIM 卡出
    借其亦不詳真實姓名年籍於新屋鄉公車站碰巧向其問路者，
    所稱交付對象，仍屬不符。再者，苟被告於行準備程序時所
    述始為真正，則該借用者與其既不相識而無任何關係，所圖
    亦僅在將SIM 卡插入行動電話撥打持用，何以其不稍借零錢
    ，便其速去聯絡即可？苟該借用者真有急用，何以其不將持
    用手機出借對方，方便當場控管對方使用方式，更利索討歸
    還？苟借用者真有急須借用SIM 卡之必要，何以其不留對方
    之聯絡方式憑以日後追討？何以其係以SIM 卡出借他人，並
    未留下任何聯絡方式，宛如其申辦SIM 卡一借不還之事，正
    在其計算預料之中，全然毋須考量對方日後歸還與否？再查
    被告申辦另門號0000000000號為詐欺集團利用之原因，據其
    於本院行準備程序時辯稱：我的威寶電信門號SIM 卡是掉了
    ，我將卡片放在褲子裡，我邊騎車邊摸口袋，摸一摸，卡片
    就溜出去了後來找就找不到，我沒有其他東西一起遺失，就
    只有卡片放在口袋裡云云（本院卷第33頁背面），稱為騎乘
    機車單就SIM 卡1 枚遺失於途，查其於本院100 年3 月17日
    行準備程序時辯稱：「（0000000000你在何時掉在哪裡？）
    我騎機車，手機放在口袋，然後就掉了」，稱為騎乘機車手
    機連同其內SIM 卡遺失於途，苟其所辯確為真正，則何以其
    所稱遺失物品，先後有單只SIM 遺失及SIM 卡連同手機一併
    遺失之落差？再查被告於本院審判期日供稱其平日工作、交
    友及通訊聯絡狀況：「（從你的聲請書上來看，你的臺灣大
    哥大門號是98年2 月6 日申請的，你當時在申請臺灣大哥大
    的門號的時候，你有手機嗎？）我有手機」，「（你的手機
    有門號嗎？）有，臺灣大哥大那個是我買的易付卡」，「（
    我的意思是你買這個易付卡的時候你有手機，那個手機有門
    號嗎？）有」，「（你原本手機的門號是易付卡嗎？）月租
    費的」，「（用多久了？）用很久了」，「（現在還在用嗎
    ？）現在還有在用」，「（你在99年9 月2 日被警察抓的時
    候，你有報出1 個電話號碼0000000000，這個號碼也是臺灣
    大哥大的號碼嗎？）對」，「（這個號碼是月租費的嗎？）
    對」，「（就是你從98年就開始用的號碼嗎？）不是」，「
    （那這個號碼是什麼時候申請的？）這個號碼很久了…超過
    2 年」，「（0000000000這個號碼是月租費的，確定嗎？）
    對，確定，」，「（請問你在做什麼生意？）上班」，「（
    上什麼班？）做工廠的，運動器材，擔任作業員」，「（所
    以你的工作是固定的，不需要到處亂跑？）固定的」，「（
    請問你在97年就已經辦了這個0000000000，這個是月租費的
    ，那這個電話你有欠繳電話費過嗎？）沒有」，「（所以電
    話就照期繳？）對」，「（你1 個月電話費多不多？）大概
    都200 多塊」，「（0000000000這個門號，月租費是多少錢
    ？）200 元」，「（所以你的通話費來月租費抵光了，這樣
    可以抵就沒有需要再繳通話費了嗎？）我是有時候會打比較
    多就比較多錢，平常我是打給朋友就這樣，我朋友才1 、2
    個，其他我就沒有，就是工廠同事打給他，其他朋友就1 、
    2 個」，「（所以你用行動電話的通話量大不大？）不大」
    ，「（聯絡的對象不多吧？）不多」，「（聯絡的對象也不
    複雜吧？）不複雜」，「（也不需要分門別類與不同對象提
    供不同門號與他們聯絡吧？）沒有」（本院卷第46頁至第48
    頁），依其所述，顯然其任職於運動器材製造業而擔任作業
    員職務，固定上下班，來往朋友僅1 、2 名，聯絡對象亦多
    僅侷限於來往朋友，工作及人際關係均簡單，使用月租費為
    200 元之月租型門號0000000000號，每月通話量少，僅須繳
    納通話費至200 多元，扣除月租費後額外支出電信費用無幾
    甚微，無為節省扣除月租費後區區不到百元之電信費用反申
    辦費率遠較為高之易付卡門號之必要，其亦無為區別聯絡對
    象而申辦其他聯絡電話之意思，是無為一己通話目的而申辦
    其他行動電話門號之必要，則其申辦之易付卡門號，若非純
    為來日供他人利用，非為供一己使用，焉有其他原因？經質
    之，參以所述：「（請問你已經有1 個門號是月租費的，也
    沒有欠繳月租費，也沒有欠繳電話費，你的通話量不大，你
    的朋友也不多，也不需要按照不同朋友的屬性分門別類，提
    供不同的門號供他們做聯繫，請問你買預付卡要幹嘛？）我
    就想說買了之後我要放在口袋，我要換1 個號碼」，「（你
    換號碼幹嘛？）我就想說我沒有買過，我試看看，我怎麼知
    道」，「（你沒有買過試看看，可是你買了1 枚，被騙走了
    ，你也買過也被騙，幹嘛還要再買威寶第2 枚的易付卡呢？
    ）我想說我被騙，我就買第2 次，我想說被騙，好，我放在
    口袋」，「（你說你沒有買過你試試看，那已經買過1 枚之
    後，你幹嘛買威寶第2 枚易付卡呢？）我不曉得」，「（按
    照你的情況，你也不具有實用性，而你說好奇買來試試看的
    話，你已經買了第1 枚臺灣大哥大，好奇心應該也可以滿足
    ，那一則沒有實用，二則沒有好奇的情況之下，請問你再繼
    續辦第2 枚威寶的易付卡做什麼用？）沒有做什麼用」，「
    （就是買來喜歡高興放在口袋裡面嗎？）我不知道，我買看
    看有沒有用過，我放在口袋我放在皮包，我不知道啊」（本
    院卷第48頁與該頁背面），顯然其所稱購買易付卡門號以滿
    足好奇心然經一借不還後，惟仍再次購買對其既屬無用又已
    滿足好奇心之易付卡門號，不合情理，但見被告並無於現有
    之月租型門號外為己自用更申辦易付卡門號之合理理由，其
    申辦各該門號純為來日供他人利用，堪可認定。綜上，足認
    被告所辯內容均屬子虛，洵非可採，惟依被告所辯顯現如上
    情狀，反足以明認被告明知一己交付前開0000000000號、
    0000000000號行動電話門號SIM 卡，係在助成不法之徒憑以
    為不法利用之工具之事實，堪可認定，是以所辯語多遮掩、
    矛盾復全然不合常理。
  (三)查申辦行動電話門號無任何特殊之限制，一般民眾皆可以提
    供身分證明文件之方式申辦，甚且亦可辦理多數門號使用，
    並無何困難，此乃眾所週知之事實。依一般人之日常生活經
    驗，如不以自己名義申請，反向非親非故，素眛平生之他人
    拿取、借用或租用，衡情可知係欲利用該他人之行動電話以
    隱瞞身份俾為詐欺或其他財產犯罪等不法行徑，復因提供者
    對其人之姓名、年籍、住居所、身分、底細、來歷毫無所悉
    ，事後絕無指出有用線索之虞而必可逃避警方之查緝，此並
    經傳播媒體廣為報導，已蔚成公知之事實。況觀諸現今社會
    上，詐騙者以人頭電話作為詐欺之聯絡工具，業經報章媒體
    時有披露，因此出售他人所申辦之行動電話門號予非親非故
    之人，該行動電話門號之買受人將持以從事財產犯罪，已屬
    具一般智識經驗之人所能知悉或預見。被告為身心健全之成
    年人，無何智缺神喪之處，更富有社會閱歷及工作經驗，殊
    難諉稱不知，準此，被告對於其交付行動電話門號SIM 卡之
    受領者，將持以作為詐欺取財犯罪之不法使用，亦顯然有所
    預見，其無正當理由，竟輕率將該SIM 卡交付與身分上不具
    密切關係之人，對於受領持用開SIM 卡者果真分別如事實欄
    所示作為詐欺取財犯行過程之聯繫工具，顯然亦不違背被告
    之本意，本案雖查無積極證據證明被告與事實欄所示購買行
    動電話門號SIM 卡之人有何共同實施詐欺犯行之手段施用或
    犯意聯絡，惟被告對於該SIM 卡受領者持以從事詐欺取財犯
    罪之用，有所預見，且果真被利用作為詐欺取財犯行過程之
    聯繫工具，又不違背被告之本意，足認被告有以提供交付該
    SIM 卡與他人，幫助他人犯詐欺取財罪之未必故意，被告自
    應負幫助他人為詐欺取財之刑責甚明。
  (四)末查被告交付0000000000號、0000000000號門號之時間，雖
    據被告於偵查時稱前者係於申辦後1 星期，出借友人云云（
    99年度偵緝字第1508號卷第42頁），於本院行準備程序時稱
    後者係申辦後1 個多月，自口袋掉出遺失云云（本院卷第34
    頁），惟被告所辯行動電話門號SIM 卡為他人利用之原因，
    既非可採取如前，當無從依其所辯內容，認定交付時間此節
    ，而查本案如附表所示之被害人陳志元、胡智欽、莊英裕、
    許增奎、鍾傑光、邱柏翰、陳佑翔、楊國霖、施啟雄遭詐欺
    取財時間，係密集集中於99年3 月11日至同年月23日，另潘
    靖文、楊英志、陳冠廷、陳明慧交付各該申設帳戶之金融卡
    並告知密碼供詐欺集團使用之時間，亦係密集集中於同年月
    11日至同年月23日，足徵詐欺集團將人頭帳戶金融卡等足供
    行騙過程使用之物確實取得後，當將可掌控之詐欺取財犯行
    憑借之生財工具，迅速投入詐欺取財犯行作業流程，以提高
    資產周轉率，求立即產生可觀之營業利益及現金收入，要無
    久放稽延致貽誤行騙時機之理，基此，被告交付前開行動電
    話門號SIM 卡2 枚時間，應係密集接近於報載刊登被告申辦
    之行動電話門號前，應當係99年3 月11日前之99年3 月間某
    日，爰為此認定。到庭實行公訴檢察官述明公訴意旨略以：
    被告申辦之0000000000號、0000000000號行動電話門號，刊
    登報紙時間相近，大約皆是99年3 月間，是認被告應係於99
    年3 月間將其申辦門號交付詐欺集團，更正被告所為應為接
    續犯實質上一罪之關係等語（本院卷第31頁），核與本院認
    定犯罪時間相符，惟查被告交付SIM 卡2 枚之確切時間，尚
    無從依卷內各項證據方法為資確實認定，基於罪疑唯輕原則
    ，本院以被告係於同時1 次交付前開行動電話門號SIM 卡2
    枚認定之，是被告交付行為既為1 次，應非接續為之，在此
    指明。
  (五)綜上所述，本案事證明確，被告犯行洵堪認定，應予依法論
    科。
三、按幫助犯之成立，主觀上行為人須有幫助故意，客觀上須有
    幫助行為，意即需對於犯罪與正犯有共同之認識，而以幫助
    之意思，對於正犯資以助力，而未參與實施犯罪之行為者而
    言（參照最高法院75年度臺上字第1509號、88年度臺上字第
    1270號判決意旨）。核被告於事實欄所示時間，將其所申辦
    之行動電話門號0000000000號、0000000000交付詐欺集團成
    員作為詐欺取財過程聯繫電話之用，係基於幫助他人詐欺財
    物之犯意，且將門號SIM 卡交付他人之行為，亦屬刑法詐欺
    取財罪構成要件以外之行為，基此，被告以幫助他人詐欺之
    意思而參與犯罪構成要件以外之行為，核被告所為，係犯刑
    法第30條第1 項、刑法第339 條第1 項之幫助詐欺取財罪。
    並被告為詐欺取財罪之幫助犯，爰依刑法第30條第2 項之規
    定，減輕其刑。被告以1 行為幫助詐欺集團成員得以遂行對
    於如附表所示被害人之詐欺取財犯行，觸犯數相同之詐欺取
    財罪名，為想像競合犯，依刑法第55條規定，應一重處斷。
    爰審酌近年來國內多有詐欺集團犯案，均係租用或收購人頭
    電話以作為與被害人聯繫之工具，被告對於其交付行動電話
    門號SIM 卡之受領者，將持以作為詐欺取財犯罪之不法使用
    ，亦顯然有所預見，仍以縱若有人持該行動電話門號作為犯
    罪聯繫工具使用亦不違反其本意，猶將其申辦之行動電話門
    號SIM 卡交付真實姓名年籍不詳之人充為犯罪聯繫所用工具
    ，不僅助長詐欺等財產犯罪於社會上充斥橫行，且因有人頭
    電話包藏掩飾致而查緝困難之故，主犯成員遂有恃無恐，行
    徑乃更加囂張、狂放，直視法律為無物、若敝屣，馴致臺灣
    漸成各種財產犯罪集團之樂園，如入無人之境，是見被告犯
    行所生之危害極鉅，且犯後矢口否認犯行，態度非佳，及其
    幫助他人詐欺取財犯行之犯罪手段、造成被害人財產上之損
    害，兼衡被告職業為工，在運動器材公司擔任作業員職務，
    有其供述可憑，亦係固定領有相當所得之收入狀況，並依此
    職業歷程所能賺取及累積暨基此所應有之資力顯較始終無業
    或長期待業者為佳，再者，自由刑倘准易科罰金，折算標準
    當應考量為換取自由勢須支付而無從豁免之代價暨依其職業
    、身分所應有之資力等節予以綜合酌定，方能在財力豐貧各
    異，優劣參差者間維持刑罰執行之有效性及公平性等一切情
    狀，量處如主文所示之刑，並諭知易科罰金之折算標準。
據上論斷，應依刑事訴訟法第299 條第1 項前段，刑法第30條第
1 項、第339 條第1 項、第30條第2 項、第55條、第41條第1 項
前段，刑法施行法第1 條之1 第1 項、第2 項前段，判決如主文
。
本案經檢察官馮美珊到庭執行職務。
中    華    民    國   100    年    5     月    24    日
                  刑事第十一庭  審判長法  官   蔡榮澤
                                      法  官   林蕙芳
                                      法  官   吳宗航
以上正本證明與原本無異。
如不服本判決應於收受判決後10日內向本院提出上訴書狀，並應
敘述具體理由。其未敘述上訴理由者，應於上訴期間屆滿後20日
內向本院補提理由書( 均須按他造當事人之人數附繕本) 「切勿
逕送上級法院」。
                                      書記官   劉乙錡
中    華    民    國   100    年    5     月    25    日
附表一
  ┌─┬─┬────────────────┬───────┬──────┐
  │編│被│詐欺經過                        │匯款時間、地點│ 匯款帳戶   │
  │號│害│                                │及金額        │            │
  │  │人│                                │              │            │
  ├─┼─┼────────────────┼───────┼──────┤
  │1 │陳│詐欺集團成員在露天拍賣網站，刊登│99年3 月12日中│潘靖文設台灣│
  │  │志│欲販售WII 遊戲機不實訊息，致胡智│午11時43分在高│中小企業銀行│
  │  │元│欽於99年3 月12日上午10時許，在高│雄縣岡山鎮中山│五股分行帳號│
  │  │  │雄市○○區○○街205 巷78號住處內│北路176 號京城│000-00000000│
  │  │  │上網瀏覽時，信以為真，陷於錯誤，│銀行崗山分行自│330號帳戶   │
  │  │  │下標購物，並於右列時、地以轉帳匯│動櫃員機匯款  │            │
  │  │  │款方式付款，惟遲遲不獲貨物交付，│4,100 元      │            │
  │  │  │始知受騙上當，於同年月15日報警處│              │            │
  │  │  │理，惟所匯款項亦已遭集團成員提領│              │            │
  │  │  │一空。                          │              │            │
  ├─┼─┼────────────────┼───────┼──────┤
  │2 │胡│詐欺集團成員在露天拍賣網站，刊登│99年3 月12日中│同上        │
  │  │智│欲販售液晶電視及腳踏車不實訊息，│午12時許在新北│            │
  │  │欽│致胡智欽於99年3 月11日晚間11時30│市○○區○○路│            │
  │  │  │分許，在新北市○○區○○路97巷38│一段275 號檳榔│            │
  │  │  │號5 樓住處內上網瀏覽時，信以為真│路郵局前之自動│            │
  │  │  │，陷於錯誤，下標購物，並於右列時│櫃員機匯款20,5│            │
  │  │  │、地以轉帳匯款方式付款，惟遲遲不│00元          │            │
  │  │  │獲貨物交付，始知受騙上當，於同年│              │            │
  │  │  │月13日報警處理，惟所匯款項亦已遭│              │            │
  │  │  │集團成員提領一空。              │              │            │
  ├─┼─┼────────────────┼───────┼──────┤
  │3 │莊│詐欺集團成員在露天拍賣網站，刊登│99年3 月12日中│同上        │
  │  │英│欲販售手機不實訊息，致莊英裕於99│午12時27分在臺│            │
  │  │裕│年3 月12日凌晨2 時許，在臺南市歸│南市歸仁區長榮│            │
  │  │  │仁區○○路○段163 巷5 號516 室內│路一段396 號之│            │
  │  │  │上網瀏覽時，信以為真，陷於錯誤，│郵局自動櫃員機│            │
  │  │  │下標購物，並於右列時、地以轉帳匯│匯款7,100 元  │            │
  │  │  │款方式付款，惟遲遲不獲貨物交付，│              │            │
  │  │  │並聯絡無著，始知上當受騙，於同年│              │            │
  │  │  │月15日報警處理，惟所匯款項亦已遭│              │            │
  │  │  │集團成員提領一空。              │              │            │
  ├─┼─┼────────────────┼───────┼──────┤
  │4 │許│詐欺集團成員在露天拍賣網站，刊登│99年3 月12日中│同上        │
  │  │增│欲販售二手夏普牌手機不實訊息，致│午12時27分在新│            │
  │  │奎│許增奎於99年3 月12日，在新北市蘆│北市蘆洲區集賢│            │
  │  │  │洲區○○街38之4 號住處上網網覽時│路228 號京城銀│            │
  │  │  │，信以為真，陷於錯誤，下標購物，│行自動櫃員機匯│            │
  │  │  │並於右列時、地以轉帳匯款方式付款│款6,000 元    │            │
  │  │  │，惟遲遲不獲貨物交付，始知受騙上│              │            │
  │  │  │當，於同年月15日報警處理，惟所匯│              │            │
  │  │  │款項亦已遭集團成員提領一空。    │              │            │
  ├─┼─┼────────────────┼───────┼──────┤
  │5 │鍾│詐欺集團成員在露天拍賣網站，刊登│99年3 月12日中│同上        │
  │  │傑│欲販售筆記型電腦不實訊息，致鍾傑│午12時51分以郵│            │
  │  │光│光於99年3 月12日上網網覽時，信以│局網路銀行匯款│            │
  │  │  │為真，陷於錯誤，下標購物，並於右│8,000元       │            │
  │  │  │列時、地以轉帳匯款方式付款，惟遲│              │            │
  │  │  │遲不獲貨物交付，始知受騙上當，於│              │            │
  │  │  │同年月13日報警處理，惟所匯款項亦│              │            │
  │  │  │已遭集團成員提領一空。          │              │            │
  └─┴─┴────────────────┴───────┴──────┘
附表二
   ┌─┬─┬────────────────┬───────┬──────┐
   │編│被│詐欺經過                        │匯款時間、地點│匯款帳戶    │
   │號│害│                                │及金額        │            │
   │  │人│                                │              │            │
   ├─┼─┼────────────────┼───────┼──────┤
   │1 │邱│詐欺集團成員於98年3 月13日去電邱│於99年3 月13日│楊英志設土地│
   │  │柏│柏翰，稱邱柏翰前有網路購物，佯稱│前往臺中市大里│銀行文山分行│
   │  │翰│其簽收物品時誤勾選分期付款為付款│區○○路30號郵│帳號000-0000│
   │  │  │方式，請邱柏翰依郵局人員指示前往│局自動櫃員機，│00000000號帳│
   │  │  │郵局自動櫃員機操作，以取消分期付│分別於下午5 時│戶          │
   │  │  │款，致邱柏翰信以為真，陷於錯誤，│12分匯款2 萬  │            │
   │  │  │並於右列時、地轉帳匯款，嗣發覺有│9,989 元；於下│            │
   │  │  │異，始知受騙上當，於同日報警處理│午5 時15分匯款│            │
   │  │  │，惟所匯款項已遭集團成員提領一空│1 萬5,270 元  │            │
   │  │  │。                              │              │            │
   ├─┼─┼────────────────┼───────┼──────┤
   │2 │陳│詐欺集團成員於98年3 月13日去電陳│於99年3 月13日│同上        │
   │  │佑│佑翔，稱陳佑翔前有網路購物，佯稱│下午2 時34分前│            │
   │  │翔│因工作人員疏失，誤將其付款方式設│往新北市淡水區│            │
   │  │  │定為分期付款，請依郵局人員指示前│北新路182 巷39│            │
   │  │  │往郵局自動櫃員機操作，以取消分期│號全家便利商店│            │
   │  │  │付款，致邱柏翰信以為真，陷於錯誤│內台新銀行自動│            │
   │  │  │，並於右列時、地轉帳匯款，嗣發覺│櫃員機匯款9,99│            │
   │  │  │有異，始知受騙上當，於同日報警處│9 元          │            │
   │  │  │理，惟所匯款項已遭集團成員提領一│              │            │
   │  │  │空。                            │              │            │
   └─┴─┴────────────────┴───────┴──────┘
附表三
  ┌─┬─┬────────────────┬───────┬──────┐
  │編│被│詐欺經過                        │匯款時間、地點│匯款帳戶    │
  │號│害│                                │及金額        │            │
  │  │人│                                │              │            │
  ├─┼─┼────────────────┼───────┼──────┤
  │1 │楊│詐欺集團成員99年3 月23日下午9 時│99年3 月23日晚│陳冠廷設中華│
  │  │國│17分去電楊國霖，稱楊國霖前有網路│間9 時31分在址│郵政股份有限│
  │  │霖│購物，佯稱簽收物品時誤勾選分期付│設苗栗縣竹南鎮│公司高雄三塊│
  │  │  │款為付款方式，請依郵局人員指示前│中山路之渣打銀│厝郵局帳號70│
  │  │  │往自動櫃員機操作，以取消分期付款│行前自動櫃員機│0-0000000000│
  │  │  │，致楊國霖信以為真，陷於錯誤，並│匯款29,988元  │4169號帳戶  │
  │  │  │於右列時、地轉帳匯款，嗣發覺有異│              │            │
  │  │  │，始知受騙上當，於24日報警處理，│              │            │
  │  │  │惟所匯款項已遭集團成員提領一空。│              │            │
  └─┴─┴────────────────┴───────┴──────┘
附表四
  ┌─┬─┬────────────────┬───────┬──────┐
  │編│被│詐欺經過                        │匯款時間、地點│匯款帳戶    │
  │號│害│                                │及金額        │            │
  │  │人│                                │              │            │
  ├─┼─┼────────────────┼───────┼──────┤
  │1 │施│施啟雄於99年3 月17日凌晨0 時30分│99年3 月17日凌│陳明慧設第一│
  │  │啟│許，在彰化縣鹿港鎮○○路58號二段│晨0 時38分在址│商業銀行丹鳳│
  │  │雄│上網瀏覽援交訊息，詐欺集團成員自│設彰化縣彰化市│分行帳號0070│
  │  │  │稱係女子「星星」，傳達有意援交之│中山路之彰化縣│000000000000│
  │  │  │不實訊息，請施啟雄先行前往自動櫃│政府旁自動櫃員│672號帳戶   │
  │  │  │員機轉帳匯款，致施啟雄信以為真，│機匯款12,983元│            │
  │  │  │陷於錯誤，並於右列時地轉帳匯款，│              │            │
  │  │  │旋遭詐騙集團成員提領一空，嗣發覺│              │            │
  │  │  │有異，始知受騙上當，於同日報警處│              │            │
  │  │  │理，惟所匯款項已遭集團成員提領一│              │            │
  │  │  │空。                            │              │            │
  └─┴─┴────────────────┴───────┴──────┘
附錄本件論罪科刑所依據之法條：
中華民國刑法第339條
（普通詐欺罪）
意圖為自己或第三人不法之所有，以詐術使人將本人或第三人之
物交付者，處 5 年以下有期徒刑、拘役或科或併科 1 千元以下
罰金。